【裁判字號】    88,訴,1581
【裁判日期】    890320
【裁判案由】    債務人異議之訴
【裁判全文】
臺灣臺南地方法院民事判決  八十八年度訴字第一五八一號
    原      告  丙○○
    訴訟代理人  吳炳輝律師
    被      告  甲○○  住高雄.
    訴訟代理人  顏志銘律師
    複代理  人  乙○○  住嘉義.
右當事人間請求債務人異議之訴事件，本院判決如左：
  主      文
本院八十八年度執字第四九一六號強制執行事件，就原告所有如附圖Ａ部分所示鐵皮
屋及如附圖ａ、ｂ、ｃ所示木造圍牆，面積共計零點零壹陸陸捌公頃所為之強制執
行程序，應予撤銷。
原告其餘之訴駁回。
訴訟費用由被告負擔。
  事      實
甲、原告方面：
  一、聲明：求為判決撤銷本院八十八年度執字第四九一六號執行程序。
  二、陳述：
    (一)查鈞院八十八年度執字第四九一六號被告聲請將坐落臺南縣學甲鎮○○段三０
      七、三０八、三一０、三一一、三一二、三一三、三一九、三二０、三二一、
      三二二等十筆地號土地（以下簡稱系爭土地）上之地上物拆除，其執行名義為
      鈞院七十五年度訴字第三七六七號履行契約之確定判決，乃訴外人謝忠夫與被
      告間契約交付土地之爭執，原告固為謝忠夫之繼承人，惟原判決所指地上物於
      八十六年一月間已滅失，原告另行僱工築建系爭地上物，此有混凝土送貨單六
      份、水電材料及衛浴設施收據三份，屋頂鐵厝材料收據三份及照片十一幀為證
      ，足見系爭標的物已非原判決既判力所及，而有強制執行法第十四條所定，執
      行名義成立後，消滅請求權之事由存在。
    (二)被告曾因原告於八十六年間重新建築地上物而向鈞院告訴竊佔，業經鈞院八十
      六年度易字第五００六號判決無罪確定在案，暨其附帶民事拆除地上物之請求
      亦予駁回。益見被告確知地上物為八十六年間重新築建，而非前案判決效力所
      及，否則無須再重新附帶起訴。俱見被告據以強制執行之執行名義，其既判力
      既未涵括系爭地上物之拆除，其予以請求，不無殊誤。
    (三)再查前開數筆土地迄未交付被告占有使用，亦為被告所是認，並經前刑事判決
      認定在卷，而由原告自由養殖漁蝦及蓋建房屋，益見前開地上已非原舊有之建
      物，應非繼承及前案判決效力所及，被告遽行依前案判決請求強制執行，顯於
      法無據，爰提起本訴，請求撤銷強制執行程序進行。
  三、證據：提出本院八十六年度易字第五００六號刑事判決影本一份、附帶民事提
      訴狀影本一份、本院八十七年度附民字第七號附帶民事訴訟判決影本一份、混
      凝土送貨單影本六份、水電材料及衛浴設施收據影本三份、屋頂鐵厝材料收據
      影本三份、照片十一幀為證，並聲請本院履勘現場及囑託臺南縣佳里地政事務
      所派員到場實測。
乙、被告方面：
  一、聲明：求為判決駁回原告之訴。
  二、陳述：被告依確定判決而聲請鈞院民事執行處依法實施強制執行，現原告提起
      債務人異議之訴，其理由乃以原告現有房屋係其新建，故已非被告據以執行之
      確定判決效力所及，然就民事訴訟法之規定，原告係案外人謝忠夫之繼承人，
      依法亦應受該確定判決效力所及，原告所稱顯無理由。
丙、本院依職權調取本院七十五年度訴字第三七六七號全卷、八十六年度易字第五０
    ０六號全卷、八十八年度執字第四九一六號全卷。
  理      由
一、本件原告起訴主張被告持本院七十五年度訴字第三七六七號民事確定判決，請求
    原告拆除如附圖所示之地上物並交付系爭土地，並聲請本院民事執行處就系爭房
    地為拆屋交地之強制執行（八十八年度執字第四九一六號）。惟上開確定判決之
    當事人為被告與訴外人即原告之父謝忠夫，原告固為謝忠夫之繼承人，惟原確定
    判決所指地上物於八十六年一月間已滅失，目前存於系爭土地如附圖Ａ部分所示
    鐵皮屋及如附圖ａ、ｂ、ｃ所示木造圍牆，面積共計零點零壹陸陸捌公頃之地
    上物為原告另行僱工新建，非原確定判決既判力所及，具有強制執行法第十四條
    所定，執行名義成立後，消滅請求權之事由存在。爰依強制執行法第十四條規定
    提起訴，求為判決撤銷本院八十八年度執字第四九一六號之強制執行程序等情；
    被告則以本件執行名義是根據本院七十五年度訴字第三七六七號確定判決，原告
    之被繼承人謝忠夫負有拆屋交地之義務，本件原告為謝忠夫之繼承人，應繼承謝
    忠夫上開義務。縱令系爭建物為原告所興建，仍負有拆除地上物之義務云云資為
    抗辯。
二、本件原告主張被告持本院七十五年度訴字第三七六七號民事確定判決為執行名義
    ，向本院民事執行處聲請拆除如附圖Ａ部分所示鐵皮屋及如附圖ａ、ｂ、ｃ所示
    木造圍牆，並交付系爭土地等情，業據本院依職權調取七十五年度訴字第三七六
    七號全卷及八十八年度執字第四九一六號全卷查明屬實，復為被告所不爭執，自
    堪信為真實。
三、原告主張如附圖Ａ部分所示鐵皮屋及如附圖ａ、ｂ、ｃ所示木造圍牆為伊於八十
    六年間僱工新建，另本院七十五年度訴字第三七六七號確定判決，命原告之父謝
    忠夫拆除之地上物，乃位於如附圖Ａ部分所示鐵皮屋位置由東往西延伸約一百公
    尺左右，目前僅餘上開鐵皮屋屋後如附圖Ｂ部分所示半毀磚木造建物，面積約０
    ．００三一八０公頃，其餘已因原告新建鐵皮屋拆除等情，業據提出混凝土送貨
    單影本六份、水電材料及衛浴設施收據影本三份、屋頂鐵厝材料收據影本三份、
    照片十一幀為證，並據本院履勘現場，有勘驗筆錄附卷可稽。且經囑託臺南縣佳
    里地政事務所派員到場實測，亦製有複丈成果圖附卷可憑，復為被告所不爭執，
    亦堪信為真實。
四、查本院七十五年度訴字第三七六七號確定判決，既係命原告之父謝忠夫拆除舊有
    地上物，並將系爭土地交付被告，謝忠夫既已死亡，原告復未拋棄繼承，固負有
    拆除舊有地上物及交付系爭土地予被告之義務。然如附圖Ａ部分所示鐵皮屋及如
    附圖ａ、ｂ、ｃ所示木造圍牆既係由本件原告所新建，該部分並非本院七十五年
    度訴字第三七六七號確定判決內容所示之特定物，即非本件強制執行之客體，被
    告聲請本院執行拆除該鐵皮屋及木造圍牆，即有不合。原告請求撤銷此一部分之
    強制執行程序，即屬合法，自應准許。至被告聲請拆除如附圖Ｂ部分所示之磚木
    造建物及交付系爭土地予被告占有，為上開執行名義內容之一部，本件原告為義
    務人謝忠夫之子，既未拋棄繼承，自負有拆除如附圖Ｂ部分所示之磚木造建物及
    交付系爭土地予被告占有之義務。原告對此部分之執行程序，亦聲請撤銷，顯有
    未合，不應准許。
五、結論：本件原告之訴為一部有理由，一部無理由，應依民事訴訟法第七十九條但
    書判決如主文。
中      華      民      國    八十九    年      三      月     二十     日
                              臺灣臺南地方法院民事第二庭
~B法      官   林英志
右為正本係照原本作成。
如對本判決上訴，須於判決送達後廿日內向本院提出上訴狀。
中      華      民      國    八十九    年      三      月      二十    日
~B法院書記官  翁  心  欣


司法院資訊處製作；財團法人民間司法改革基金會備份。
